臺灣高等法院臺中分院民事判決　九十一年度上字第六五號
　　　上　訴　人　甲○○
　　　被上訴　人　乙○○
　　　　　　　　　丙○○○
右當事人間請求侵權行為損害賠償事件，上訴人對於中華民國九十年十一月二十八日
臺灣彰化地方法院八十九年度訴字第一二三八號第一審判決提起上訴，本院判決如左
：
    　主　    文
原判決關於命上訴人給付被上訴人丙○○○超過新臺幣肆拾參萬壹仟捌佰捌拾玖元及
該部分法定遲延利息部分，與該部分假執行之宣告，暨訴訟費用之裁判均廢棄。
右開廢棄部分，被上訴人丙○○○在第一審之訴及其假執行之聲請均駁回。
其餘上訴駁回。
第一、二審訴訟費用由上訴人負擔二分之一，餘由被上訴人負擔。
      事　    實
甲、上訴人方面：
一、聲明：
    （一）、原判決命上訴人給付部分暨其訴訟費用之裁判均廢棄。
    （二）、前項廢棄部分，被上訴人在第一審之訴駁回。
    （三）、第一、 二審訴訟費用由被上訴人負擔。
二、陳述：除與原判決所記載相同部分予以引用者外，補稱：
    （一）、原判決援引道路交通安全規則第一百十條第二款規定，有斷章取義之違
            失：
            按道路交通安全規則第一百十條第二款規定全文如下「汽車倒車時應顯
            示倒車燈光或手勢後，謹慎緩慢後倒，並應注意其他車輛及行人。」，
            查本件車禍發生時，上訴人駕駛之自小貨車倒出車道時，已顯示倒車燈
            光，始謹慎緩慢後倒相當之距離後，當時亦注意車後並無其他車輛，詎
            上訴人倒車動作完成後，適有被害人謝永和酒後騎乘機車，因注意力渙
            散且高速行駛，致未能注意車前狀況，並未即時採取減速之安全措施，
            始自後追撞上訴人之自小貨車左後側肇事死亡，此由道路交通事故調查
            報告表現場圖所示，兩車發生撞擊後，被害人之機車倒地處距離上訴人
            之自小貨車竟高達三十二點五公尺，足見其機車在撞擊失控當時之車速
            應超過法定限速甚多，始造成上述現象。按速度與距離之關係而言，當
            上訴人開始倒車時，被害人騎乘之機車與上訴人之小貨車間，應尚有相
            當之距離，果爾上訴人倒車時尚未發現被害人之身影，或信賴在此等距
            離之下，已足促使被害人為避讓，上訴人應無違反交通安全規則關於倒
            車應注意之規定。再參照被害人確有酒後騎乘機車，注意力渙散等情（
            刑事確定判決參照），益徵本件車禍之肇事原因，應係被害人未能注意
            車前狀況且車速過高所致，上訴人並無過失可言。惟原判決析論上開道
            路交通安全規則之規定，卻全未言及上訴人倒車時已顯示倒車燈光，且
            已後倒相當之距離等情（並非甫倒車即與機車發生撞擊），亦未換算上
            訴人之小貨車開始倒車之際與被害人之機車間，尚有多少距離，藉以判
            斷被害人是否應先採取必要之安全措施（例如減速或閃避），遽然認定
            上訴人違反上開規則第一百十條第二款規定云云，顯有可議。
    （二）、原判決認定上訴人尚未完成倒車前即與被害人之機車發生撞擊乙節，其
            理由尚有不備，就證據與待證事實間之推論，則乏論理基礎，其採證亦
            有違法：
            １、查上訴人堅稱撞擊當時伊已完成倒車，並已向前行等情，分別有坐
                在自小貨車乘客座之林毓典及在旁送行之王明富，在刑事案件偵審
                中及本件原審調查時證述明確，詎原審對此證詞僅以王明富與上訴
                人有好友之誼，即認尚難憑採，顯有理由不備之違失。
            ２、原判決謂肇事當時上訴人之小貨車是否仍在倒車中，可從被害人倒
                地後之位置加以判斷，又謂按理如被害人自行撞及往前行進中之上
                訴人車，則兩車行進方向相同，被害人之機車、身體及其安全帽，
                以朝同一方向移動之可能性極高。然被害人之機車與身體朝左前方
                移動，安全帽卻朝右前方前進，足徵被害人與上訴人碰撞時，兩車
                行進之方向應該不同云云，惟此項推論之論理基礎為何，原判決並
                未詳予說明，其理由已有不備。況按原審之推理亦謂「極有可能」
                朝同一方向移動，顯未將朝不同方向移動之可能性完全排除。經查
                上開朝不同方向移動之安全帽本身重量甚輕，被害人在撞擊時頭部
                亦可能局部甩動，再上訴人所辯肇事當時伊之小貨車僅向前行約五
                公尺，可見其前行之車速應甚為緩慢。從而，在考量上開變動因素
                之後，可否猶以被害人之身體、機車與安全帽撞擊後向前移動之方
                向不同，遽謂肇事當時上訴人之小貨車尚在倒車中，即非無疑。
    （三）、原判決認定被害人與有過失之程度僅為百分之十，顯有不當：
    　　　　查上訴人因本件車禍涉犯過失致死罪，按該罪名之法定刑期為二年以下
            有期徒刑，上訴人僅獲判有期徒刑三月確定在案。足徵刑事法院所認被
　　　　　　害人與有過失之程度絕非只有百分之十，否則對於上訴人之量刑絕非三
　　　　　　月而已。查本件車禍與被害人酒後駕車，致注意力渙散，疏於注意車前
　　　　　　狀況並採取必要之減速或閃避措施，有相當程度之因果關係，若謂上訴
　　　　　　人有過失，則被害人與有過失之程度至少應占百分之四十始稱相當。
    （四）、被上訴人請求之精神慰撫金各為新臺幣（下同）一百萬元，顯有過高，
            原判決全予准許，亦有可議，爰請　鈞院各予酌減至六十萬元。
    （五）、綜上所述，果認上訴人並無過失，則被上訴人在原審之請求，自非有據
            。退步言，若認上訴人有過失，亦請　鈞院將被上訴人之非財產上損害
            各予酌定為六十萬元（關於原判決認定殯葬費及扶養費之損害金額，上
            訴人均不再爭執），再按被害人與有百分之四十之過失程度，減輕上訴
            人應賠償之金額後，上訴人應負損害賠償責任之金額已未逾一百二十萬
            元，被上訴人既已領取一百二十萬元之強制責任險給付，猶請求上訴人
            應給付被上訴人如原判決主文第一項所示之金額，即非有據。另對於被
            上訴人已領取強制責任險之一百二十萬元保險金乙節，並不加爭執。
三、證據：除援用原審之立證方法外，補提行政院農業委員會農業試驗所員工薪資明
    細表影本一份為證。
乙、被上訴人方面：
一、聲明：
    （一）、上訴駁回。
    （二）、訴訟費用由上訴人負擔。
二、陳述：除與原判決所記載相同部分予以引用者外，補稱：上訴人於肇事後，有逃
    逸之意圖，且無誠意和解。事故發生後，被上訴人已領取強制責任險之一百二十
    萬元保險金。
三、證據：援用原審之立證方法。
丙、本院依職權調閱臺灣彰化地方法院檢察署八十八年度偵字第八一九六號過失致死
    一案全卷。
    　理　　　由
甲、程序方面：
　　本件被上訴人於原審起訴時，本係請求上訴人應給付被上訴人乙○○殯葬費四十
　　萬元、扶養費一百零三萬五千七百三十二元、精神慰藉金一百萬元，合計二百四
　　十三萬五千七百三十二元，應給付被上訴人丙○○○扶養費一百十六萬八千六百
　　八十七元、精神慰藉金一百萬元，合計二百十六萬八千六百八十七元，及均自起
　　訴狀繕本送達之翌日起（起訴狀繕本於八十九年八月二十四日送達）至清償日止
　　，按年息百分之五計算之利息，嗣於原審審理時，被上訴人乙○○減縮關於殯葬
　　費部分之聲明為三十九萬元，但被上訴人均擴張關於扶養費部分聲明為上訴人應
　　給付被上訴人乙○○一百零六萬四千五百零二元（起訴時請求一百零三萬五千七
　　百三十二元），應給付被上訴人丙○○○一百二十萬一千一百五十元（起訴時請
　　求一百十六萬八千六百八十七元），其後於本院審理時，復減縮其扶養費部分之
　　聲明為仍依起訴狀所載，核與民事訴訟法第四百四十六條第一項但書、第二百五
　　十五條第一項第三款之規定相符，應予准許，因事涉程序，合先敘明。
乙、實體方面：
一、本件被上訴人主張上訴人於八十八年七月十九日下午六時二十五分許，在彰化縣
    和美鎮○○路○段三五四號其友人王明富住處前，駕駛林毓典（業經原審另裁定
    駁回確定）所有車號ＶＷ－二四八二號自小貨車，搭載林毓典倒車離開，疏未注
    意，貿然自路邊倒車進入彰美路，致撞及由上訴人之子即被害人謝永和所騎乘車
    號ＫＶ－一三五號之重型機車，被害人因此人車倒地受有右頸部、鎖骨部外傷、
    頭部外傷等傷害而當場死亡，上訴人因過失致死案件，業經判處有期徒刑三月確
    定，為此本於侵權行為損害賠償請求權，求為命上訴人應賠償被上訴人乙○○喪
    葬費三十九萬元（起訴時請求四十萬元，移送原審民事庭後減縮）、扶養費一百
    零三萬五千七百三十二元（移送原審民事庭後擴張為一百零六萬四千五百零二萬
    元，嗣於本院審理時又減縮請求）、非財產上損害一百萬元，應賠償被上訴人丙
    ○○○扶養費一百十六萬八千六百八十七元（移送原審民事庭擴張為一百二十萬
    一千一百五十元，嗣於本院審理時又減縮請求）、非財產上損害一百萬元，暨均
    自起訴狀繕本送達翌日起加給法定利息之判決，並願供擔保聲請宣告假執行（原
    審判決上訴人應給付被上訴人乙○○伍拾伍萬伍仟零拾元，應給付被上訴人丙
    ○○○肆拾柒萬柒仟壹佰伍拾陸元，及均自八十九年八月二十五日起至清償日止
    ，按年息百分之五計算之利息，並駁回被上訴人其餘之請求，而被上訴人其餘之
    訴被駁回部分，因被上訴人未上訴而告確定）。
二、上訴人對於前揭時、地駕車與被害人碰撞，致被害人當場死亡，其刑事部分被判
    處有期徒刑三月確定，及對於原審關於殯葬費、扶養費判決之數額，暨上訴人已
    領取強制責任險之一百二十萬元保險金等事實，均不加爭執，但以被害人係在其
    倒車完成往前行駛約五公尺時，始自後撞及，其並無過失；退而言之，若謂上訴
    人有過失，但被害人酒後駕車，超速行駛，又未注意車前狀況，亦有過失，則被
    害人與有過失之程度至少應占百分之四十，始稱相當，且被上訴人請求之精神慰
    撫金各為一百萬元，顯有過高，應各予酌減至六十萬元，再按被害人與有百分之
    四十之過失程度，減輕上訴人應賠償之金額後，上訴人應負損害賠償責任之金額
    已未逾一百二十萬元，被上訴人既已領取一百二十萬元之強制責任險給付，猶請
    求上訴人應給付被上訴人如原判決主文第一項所示之金額，即非有據等語資為抗
    辯。
三、兩造不爭執之事實：本件上訴人既以其無過失，自無須負損害賠償責任，或縱認
    其有過失，但被害人與有過失之程度至少應占百分之四十，且被上訴人請求之精
    神慰撫金各為一百萬元，顯有過高，應各予酌減至六十萬元，再按被害人與有百
    分之四十之過失程度，減輕上訴人應賠償之金額後，上訴人應負損害賠償責任之
    金額已未逾一百二十萬元，自無庸再為給付等語為辯，因此，本件所應審究者，
    厥為（一）上訴人就本件事故之發生，是否應負過失之責任﹖（二）被害人是否
    與有過失﹖如有，其過失責任應分擔之比例為何﹖（三）被上訴人所得請求之金
    額若干﹖茲分述如左：
    （一）、被上訴人主張上訴人於前揭時、地駕駛自小貨車與被害人駕駛之重型機
            車碰撞，致被害人傷重當場死亡，上訴人因此經本院以八十九年度交上
            訴字第二四一九號刑事判決處有期徒刑三月確定在案，為上訴人所不爭
            執，復有本院八十九年度交上訴字第二四一九號刑事判決正本在卷可參
            ，且有本院依職權調閱臺灣彰化地方法院檢察署八十八年度偵字第八一
            九六號過失致死一案全卷可稽，據前開刑事案卷內道路交通事故調查報
            告表、肇事現場照片、驗斷書、驗屍照片所示，肇事地點為雙向四車道
            ，設有中央分隔島，行車時速限制七十公里，肇事當時為雨後不久，車
            道右側尚有淤泥，肇事後被害人機車右倒停於上訴人所駕駛之自小貨車
            左前方內側車道接近邊緣黃線處，遺有刮地痕（參刑事一審卷五四、五
            五頁編號、照片），機車後輪距上訴人車前輪三二．五公尺，被害
            人身體轉向上訴人車方向，躺於上訴人車左前方之外側車道中間偏內側
            車道處，地上遺有自被害人頭頸處往車道右側方向流去之血跡，距上訴
            人車前、後輪各六．二公尺及八公尺，被害人安全帽滾至上訴人車前方
            之路邊，距上訴人車約六公尺，被害人主要致命傷為右頸前部、胸鎖乳
            突部一一×一０×六公分裂傷深及胸腔可見肺葉及顱內出血（左右兩側
            耳孔留血），上訴人車則車頭右斜停於外側車道邊線外之慢車道，車身
            與車道邊緣線略呈三十度左右，車前輪約略向前，左後車輪極接近外側
            車道邊線，車左後斗有少部分凸出於外側車道（警製現場圖此部分繪製
            不正確，以照片為準），車斗左後上角處留有血跡，因車輛自路邊淤泥
            開出來，車後輪遺有與車身約略為偏右之弧形輪胎痕，胎痕末端長度約
            等同至車斗末端滴水線之位置，左後輪胎痕自後方穿過車道邊線，從上
            訴人車後輪至胎痕末端之長度研判，參以上訴人車係欲自左側轉入車道
            ，如倒車完成往前行，其前車輪應已呈左轉狀態，始符其行車方向；再
            者，於肇事時，上訴人所駕駛之車是否仍在往後倒車中，可從被害人直
            接人車倒地之位置加以判斷，雖警製事故現場圖未將機車倒地之刮地痕
            詳為標示，現場照片亦不能清楚辨認，有所缺失，但依被害人身體與上
            訴人車直接碰撞之部位係左頸前部、胸鎖乳突部，碰撞後被害人之安全
            帽猶偏右飛出滾至上訴人車前方，被害人往左前方飛出摔落著地，機車
            倒地後往左前方滑行，及機車倒停、被害人身體倒地及安全帽滾停位置
            ，上訴人亦自承其車原係停於肇事地彰美路二段三五四號前之道路外空
            地，方向與彰美路垂直等語觀之，因被害人車原係往前直行，上訴人車
            則自路外空地往右後方倒車出來，行進方向略呈圓弧形（此點與肇事現
            場照片所示上訴人車遺留之淤泥胎痕亦相符），被害人車碰撞上訴人車
            後，其安全帽係直接脫離身體，身體及機車遭碰撞後才往左前方移動，
            按理如被害人係自行撞及往前行進中之上訴人車，則兩車行進方向相同
            ，被害人車碰撞上訴人車後，機車、身體及其安全帽以朝同一方向移動
            之可能性極高，然事實竟非如此，而係被害人機車、身體略往同一方向
            （左前方）移動，安全帽卻往與上訴人車倒車出來之相反方向（右前方
            ）前進，足徵被害人車與上訴人車碰撞時，兩車行進之方向應該不同，
            故被害人車係遭轉往右後方倒車中之上訴人車撞及，殆可認定。從而本
            件車禍斷無可能係在上訴人倒車完成後再往前行五公尺時發生，至為顯
            然。至肇事後上訴人車後遺留長約至其車斗滴水線，衡情係上訴人於肇
            事後往前開無疑，因此，上訴人及林毓典自刑事案件之警訊、偵審及本
            件民事審理時，均辯稱肇事時，上訴人已倒車完成且前行五公尺云云，
            顯與事實不符，則彼等所陳，要屬卸責及迴護之詞，委無可採。證人王
            明富於原審審理時證稱：伊看到上訴人車倒車完畢要啟動往前行時就回
            頭，回頭時聽到撞擊聲等語，與上開事證不符，且其未親見車禍發生情
            形，又與上訴人係屬好友之情誼，所為證詞難免偏頗，自難憑為上訴人
            有利之認定。
    （二）、如前所述，肇事地點行車時速限制為七十公里，單從被害人車撞及上訴
            人車後往前滑行約三十二．五公尺之事實，尚難以推斷被害人有超速行
            駛之情形，上訴人辯稱被害人機車超速行駛，別無證據佐證，自無足採
            。又肇事後，經彰化基督教醫院採集被害人之血液鑑驗結果，其血液酒
            精濃度值為每毫升一０．六二毫克（換算為呼氣酒精濃度小於每公升０
            ．二五毫克），有該醫院出具之檢驗報告單影本附於上開刑事相驗卷可
            參，依道路交通安全規則第一百十四條第二款規定，飲酒後其吐氣所含
            酒精成份超過每公升０．二五毫克以上者，始不得駕車，則被害人雖係
            酒後騎車，但其飲酒後吐氣所含酒精成份並未超過每公升０．二五毫克
            以上者，尚非法所不許，自難因此即認被害人酒後駕車即有過失，自不
            待言，然被害人駕車未注意車前狀況，則應認有過失。至上訴人肇事後
            ，經警於當日晚上七時許檢測結果，其呼氣並無酒精反應，亦有測試單
            附在刑事相驗卷可考。按汽車倒車時應顯示倒車燈光或手勢後，謹慎緩
            慢後倒，並應注意其他車輛及行人，道路交通安全規則第一百十條第二
            款定有明文，上訴人疏未注意後方被害人之來車，貿然倒車，而撞及被
            害人，致被害人死亡，其有過失，甚為顯然，而上訴人在倒車進行中肇
            事，對於被害人而言，固係難以預料之突發狀況，但被害人駕車未注意
            車前狀況，亦與有過失，因此，上訴人抗辯稱被害人酒後駕車，超速行
            駛，亦有過失乙節，固不足採信，但其辯稱被害人駕車未注意車前狀況
            ，與有過失乙節，尚非不足採。至本件車禍事故，經刑事法院送鑑定結
            果，雖認為上訴人駕駛自小貨車由路外倒車進入道路未注意後方來車，
            為肇事主因，被害人無肇事因素，惟酒後騎車，有違規定等情，有台灣
            省車輛行車事故覆議鑑定委員會府覆議字第九０００八一號覆議意見書
            附刑事二審卷可稽，而證人即該覆議委員會委員秦長禮於原審審理時證
            述內容與覆議鑑定意見要旨相同，雖就上訴人之肇事責任無從執為有利
            於上訴人之認定，但該鑑定意見就被害人駕車疏未注意車前狀況之過失
            責任，未予認定，此部分尚與事實不符，自應認為被害人就本件事故之
            發生，亦與有過失。
    （三）、按因故意或過失不法侵害他人之權利者，負損害賠償責任；不法侵害他
            人致死者，對於支出殯葬費之人，亦應負損害賠償之責任，被害人對於
            第三人負有法定扶養義務者，加害人對於該第三人亦應負損害賠償責任
            ；被害人之父、母、子、女及配偶，雖非財產上之損害，亦得請求賠償
            相當之金額，民法第一百八十四條前段、第一百九十二條第一項、第二
            項、第一百九十四條分別定有明文。本件上訴人因過失不法侵害被害人
            致死，自應負侵權行為之損害賠償責任，而被上訴人分別為被害人之父
            、母，有戶籍謄本在卷可參，茲就渠等請求之金額分述如下：
            １、殯葬費：被上訴人乙○○主張其為被害人支出殯葬費三十九萬元，
                經原審審核後，認為被上訴人乙○○所得請求上訴人賠償之必要喪
                葬費用合計為二十萬三千五百五十元，逾此範圍部分，應不予准許
                ，上訴人就此部分之數額，已表明不加爭執，自堪認定。
            ２、扶養費用：被上訴人乙○○為十四年十一月十一日出生，被上訴人
                丙○○○係十五年一月五日出生，而被害人則係五十一年十二月十
                四日生，此有被上訴人提出之戶籍謄本存卷可參，被害人於八十八
                年七月十九日死亡時，依兩造不爭執之被上訴人所提台閩地區歷年
                簡易生命表八十八年男性及女性平均餘命表所示比例計算，被上訴
                人乙○○、丙○○○依序尚有平均餘命一０．四三年及一一．七八
                年。被上訴人主張彼等平均餘命各有十二年及十四年，核屬誤會。
                因被上訴人二人均已逾七十歲，又無足以維持其生活之財產，被害
                人則值壯年，生前以搭鷹架為業（參被上訴人乙○○刑事審之陳述
                ，一審刑事卷第四四頁），足認被上訴人符合受扶養之條件，被害
                人亦有扶養之能力，依法被害人對於被上訴人自應負扶養之義務。
                至被上訴人相互間，均因年事已高，本身且尚待子女扶養，相互間
                自無認對於彼此有扶養義務之必要。另其他與被害人同順序之扶養
                義務人即兄弟姊妹共有謝永發等六人，已據被上訴人乙○○陳明在
                卷，復有被上訴人所提戶籍謄本可按。又被害人死亡當年即八十八
                年度滿七十歲以上受扶養尊親屬之免稅額為十萬八千元，被上訴人
                請求自被害人死亡時起算之扶養費用，即應按該年度之免稅額計算
                ，其嗣後改依八十九年度免稅額十一萬一千元計算，應無可採，則
                依免稅額十萬八千元及上開被上訴人尚存餘命計算，依霍夫曼法扣
                除中間利息（第一年不扣除），再除以同順序扶養義務人之人數共
                七人後，被上訴人乙○○所得請求之扶養費為十三萬零一百十三元
　　　　　　　　〔 (108,000×8.27823＋108,000×0.666667×0.43) ÷ 7＝130,1
　　　　　　　　13元，角以下四捨五入，以下同〕，被上訴人丙○○○所得請求之
　　　　　　　　扶養費為十四萬六千五百四十三元〔 (108,000×8.994950＋108,0
　　　　　　　　00×0.645161×0.78) ÷7＝146,543元〕，逾此範圍，則屬無據，
　　　　　　　　而上訴人對於原審判命上訴人所應給付被上訴人之扶養費部分，亦
　　　　　　　　表示不加爭執，堪以認定。
            ３、非財產上損害（即精神慰撫金部分）：被上訴人分別為被害人之父
                、母，被害人因車禍而遽死於非命，晚年喪子，白髮人送黑髮人，
                彼等精神確受有痛苦，至為灼然。而被上訴人乙○○學歷為國校畢
                業，家境小康（參刑事相驗卷第十五頁警訊筆錄），現無業、無收
                入，曾任里長、鎮民代表，被上訴人丙○○○學歷為國小，現無業
                、無收入，上訴人高農畢業，任行政院農業委員會農業試驗所技工
                ，名下有建物一棟已被法院查封，尚有對不詳第三人之債權尚未回
                收（參刑事一審卷第四七頁）等情，已據兩造分別陳明在卷，爰併
                審酌兩造之身分、地位、經濟能力、被害人之年齡及被上訴人所受
                精神上打擊之程度非輕等一切情狀，本院認被上訴人各請求上訴人
                賠償非財產上損害一百萬元，尚屬相當，應予准許，上訴人請求各
                予酌減為六十萬元，自屬無據。
            ４、綜上所述，從而被上訴人乙○○所得請求上訴人賠償之金額，即殯
                葬費二十萬三千五百五十元，扶養費十三萬零一百十三元，精神慰
                藉金一百萬元，合計為一百三十三萬三千六百六十三元，被上訴人
                丙○○○所得請求上訴人賠償之金額，則為扶養費十四萬六千五百
                四十三元，精神慰藉金一百萬元，合計一百十四萬六千五百四十三
                元。
    （四）、另本件被害人駕車未注意車前狀況，與有過失乙節，已如前述，本院參
            酌本件事故之發生，主要係上訴人在倒車進行中肇事，就被害人而言，
            究屬難以預料之突發狀況，因認本件被害人駕車未注意車前狀況應分擔
            之過失責任為百分之十，而上訴人則應負擔百分之九十之過失責任，是
            上訴人主張被害人應負百分之四十之過失責任，方屬相當云云，尚難憑
            採。至被上訴人為間接被害人，自應承繼直接被害人之過失，而有民法
            第二百十七條第一項過失相抵法則之適用。爰審酌雙方原因力之強弱及
            過失之輕重，本院既認被害人之過失程度為百分之十，故減輕上訴人應
            賠償金額百分之十，則被上訴人乙○○所得請求上訴人賠償之金額為一
            百二十萬零二百九十七元，被上訴人丙○○○所得請求上訴人賠償之金
            額為一百零三萬一千八百八十九元。
    （五）、又保險人依本法規定給付之保險金，視為加害人或被保險人損害賠償金
            額之一部分；加害人或被保險人受賠償請求時，得扣除之，汽車強制責
            任保險法第三十條定有明文。本件被上訴人因本件車禍事故已領得強制
            汽車責任險保險金一百二十萬元，為被上訴人所自認，復為上訴人所不
            爭執，自應從上訴人所應給付之金額中扣除之，惟如何扣除賠償金額，
            法無明文，本院認應按請求權人之人數平均扣除，方稱允當，故被上訴
            人均應於渠等所得請求之金額中各扣除六十萬元為妥，則被告乙○○所
            得請求之金額，扣除汽車強制責任險保險金後為六十萬零二百九十七元
            ，被上訴人丙○○○部分則為四十三萬一千八百八十九元。
四、綜上所述，被上訴人本於侵權行為損害賠償請求權，請求上訴人賠償，是被上訴
    人乙○○在六十萬零二百九十七元，被上訴人丙○○○在四十三萬一千八百八十
    九元之範圍內及均自起訴狀繕本送達翌日即八十九年八月二十五日起至清償日止
    ，按年息百分之五計算之法定利息，洵屬正當，應予准許，逾此範圍，均為無理
    由，應予駁回。原審就被上訴人乙○○請求部分，認為上訴人應給付被上訴人乙
    ○○五十五萬五千零三十元及自八十九年八月二十五日起至清償日止，按年息百
　　分之五計算之利息，並依被上訴人乙○○及上訴人之聲請，酌定擔保金額分別為
　　假執行、免為假執行之宣告，此部分原審准許被上訴人乙○○請求之金額，尚未
　　逾被上訴人乙○○所得請求之金額，則上訴人此部分之上訴，為無理由，應予駁
　　回。至原審就被上訴人丙○○○請求部分，超過上開應准許之四十三萬一千八百
　　八十九元及該部分法定遲延利息部分，為上訴人敗訴之判決，並為假執行之宣告
　　，自有未洽，上訴意旨就此部分指摘原判決不當，求予廢棄改判，為有理由，應
　　由本院予以廢棄改判如主文第二項所示，至於上開被上訴人丙○○○所應准許之
　　四十三萬一千八百八十九元及法定遲延利息部分，原審判命上訴人給付，並依被
　　上訴人丙○○○及上訴人之聲請，分別為假執行及免為假執行之宣告，核無違誤
　　，上訴意旨，就此部分，仍執陳詞，指摘原判決該部分不當，求予廢棄，為無理
　　由，應駁回其上訴。
五、本案事證已臻明確，兩造其餘之攻擊防禦方法及舉證，於判決結果不生影響，自
    毋庸逐一論列，附此敘明。
六、據上論結，本件上訴為一部有理由，一部無理由，依民事訴訟法第四百五十條、
    第四百四十九條第一項、第七十九條但書，判決如主文。
中　　　華　　　民　　　國　　九十一　　年　　　七　　　月　　　九　　　日
~B1民事第一庭審判長法　官　林陳松
~B2　　　　　　　　法　官　鄭金龍
~B3　　　　　　　　法　官　李寶堂
右為正本係照原本作成。
不得上訴。
~B 　 　　　　　　書記官　廖次芬
中　　　華　　　民　　　國　　九十一　　年　　　七　　　月　　　十　　　日
                                                                        Ｂ
